【裁判字號】    98,訴,1138
【裁判日期】    980805
【裁判案由】    毒品危害防制條例
【裁判全文】
臺灣臺北地方法院刑事判決              98年度訴字第1138號
公  訴  人  臺灣臺北地方法院檢察署檢察官
被      告  甲○○
上列被告因違反毒品危害防制條例案件，經檢察官提起公訴（98
年度毒偵字第1250號），嗣於準備程序進行中就被訴事實為有罪
之陳述，本院依簡式審判程序審理，判決如下：
    主  文
甲○○施用第一級毒品，累犯，處有期徒刑拾月，扣案含有第一
級毒品海洛因成分之白色粉末（淨重零點零捌公克），沒收銷燬
，包裝袋壹個，沒收。
    事  實
一、甲○○前於民國72年間因肅清煙毒條例案件，經本院以72年
    度訴字第791號判決處有期徒刑3年8月，於74年3月15日縮短
    刑期假釋出監。再於75年間因肅清煙毒條例（販賣毒品及施
    用毒品）案件，經臺灣高等法院於75年6月20日以75年度上
    訴字第1384號分別判處有期徒刑15年、褫奪公權6年及有期
    徒刑4年，應執行有期徒刑17年、褫奪公權6年確定，並撤銷
    上開假釋宣告，執行殘刑。嗣於81年4月9日因縮短刑期假釋
    出監後，復於84年間因肅清煙毒條例案件，經本院於84年8
    月22日以84年度訴字第1297號判處有期徒刑4年6月確定，入
    監執行該案刑期及前案殘刑，於89年3月15日再度假釋出獄
    ；惟旋於90年間因施用毒品案件，經本院於90年9月5日以90
    年度毒聲字第1963號裁定入勒戒處所觀察、勒戒，因有繼續
    施用毒品之傾向，再經本院於同年10月16日以90年度毒聲字
    第2258號裁定令入戒治處所施以強制戒治，復經本院於91年
    3月18日以91年度毒聲字第53號裁定停止戒治，所餘戒治期
    間付保護管束，而於同年10月22日保護管束期滿未經撤銷，
    視為強制戒治執行完畢。再於91年4月8日停止戒治後，接續
    執行撤銷假釋後前案所餘殘刑，於95年2月11日縮刑期滿執
    行完畢出監。另於95年11月間，因施用第一級毒品案件，經
    本院於96年2月27日以95年度訴字第2096號判處有期徒刑8月
    確定，於96年9月15日執行完畢。又於96年間，因施用第一
    級毒品案件，經本院以96年度訴字第1520號判決判處有期徒
    刑9月，減為有期徒刑4月又15日，如易科罰金以新臺幣1000
    元折算1日，甫於97年7月25日執行完畢。詎猶不知悔改，竟
    於98年4月12日中午12時許，在其臺北市○○區○○路30巷7
    號6樓之5居處，以將海洛因加礦泉水稀釋後，使用注射針筒
    將海洛因注射至手臂內之方式，施用第一級毒品海洛因1次
    ，並於注射後，將注射針筒丟棄。嗣於98年4月13日12時40
    分，在臺北市○○區○○路2段與大埔街口，為警盤查，當
    場扣得其所有且供施用之海洛因1小包（淨重0.08公克），
    並經採尿送驗後，始查知上情。
二、案經臺北市政府警察局萬華分局報告臺灣臺北地方法院檢察
    署檢察官偵查起訴。
    理    由
一、上開事實，業據被告甲○○於本院準備程序時坦承不諱（詳
    本院卷第21頁至第24頁），而被告於98年4月13日為警盤查
    到案當時所採之尿液，經送臺灣尖端先進生技醫藥股份有限
    公司以酵素免疫分析法（ＥＩＡ）初步檢驗，再以氣相層析
    質譜儀法（ＧＣ／ＭＳ）確認檢驗結果，呈鴉片類、嗎啡陽
    性反應，此有臺灣尖端先進生技醫藥股份有限公司98年4月1
    7日出具之濫用藥物檢驗報告一紙在卷可稽（詳偵查卷第41
    頁及本院卷），且扣案之袋內白色粉末（淨重0.08公克）經
    鑑驗結果，檢出含有第一級毒品海洛因成分，此有臺北市政
    府警察局萬華分局查獲涉嫌毒品危害防制條例毒品初步鑑驗
    報告單1紙附卷足證（詳偵查卷第12頁），足認被告任意性
    自白與事實相符，堪予採信。另查被告前有如事實欄所載之
    施用毒品犯行，有臺灣高等法院被告前案紀錄表在卷可憑，
    而按毒品危害防制條例第20條、第23條將施用毒品之刑事處
    遇程序，區分為「初犯」及「5年內再犯」、「5年後再犯」
    。依其立法理由之說明：「初犯」，經觀察、勒戒或強制戒
    治後，應為不起訴處分或不付審理之裁定；經觀察、勒戒或
    強制戒治執行完畢釋放後，「5年內再犯」者，因其再犯率
    甚高，原實施之觀察、勒戒及強制戒治既已無法收其實效，
    爰依法追訴或裁定交付審理。至於經觀察、勒戒或強制戒治
    執行完畢釋放後，「5年後再犯」者，前所實施之觀察、勒
    戒或強制戒治已足以遮斷其施用毒品之毒癮，為期自新及協
    助其斷除毒癮，仍適用「初犯」規定，先經觀察、勒戒或強
    制戒治之程序。從而依修正後之規定，僅限於「初犯」及「
    5年後再犯」二種情形，始應先經觀察、勒戒或強制戒治程
    序。倘被告於5年內已再犯，經依法追訴處罰，縱其第3次（
    或第3次以上）再度施用毒品之時間，在初犯經觀察、勒戒
    或強制戒治執行完畢釋放5年以後，已不合於「5年後再犯」
    之規定，且因已於「5年內再犯」，顯見其再犯率甚高，原
    實施觀察、勒戒或強制戒治，已無法收其實效，即依該條例
    第10條處罰（最高法院95年第7次刑事庭會議決議同此見解
    ）。查本件被告施用海洛因之時間，雖在停止強制戒治而付
    保護管束期間期滿未經撤銷，視為強制戒治執行完畢之5年
    後，然被告於強制戒治執行完畢後5年內之95年11月間，已
    因施用第一級毒品案件，經本院於96年2月27日以95年度訴
    字第2096號判處有期徒刑8月確定，於96年9月15日執行完畢
    ，有臺灣高等法院被告前案紀錄表附卷足憑，依照前開說明
    ，被告已非「初犯」，亦不合於「5年後再犯」之規定，不
    再適用毒品危害防制條例第20條第1項，而應依法逕為追訴
    處罰。綜上所述，本件事證明確，被告犯行堪以認定，應依
    法論科。
二、按海洛因係屬毒品危害防制條例第2條第2項第1款所規定之
    第一級毒品，不得持有、施用。核被告所為，係犯毒品危害
    防制條例第10條第1項之施用第一級毒品罪。被告施用第一
    級毒品海洛因前、後持有第一級毒品海洛因之低度行為，均
    為其施用第一級毒品海洛因之高度行為所吸收，均不另論罪
    。又被告前有事實欄所載科刑、執行前案紀錄，有臺灣高等
    法院被告前案紀錄表在卷可憑，於前案有期徒刑執行完畢後
    5年內，故意再犯本件有期徒刑以上之罪，為累犯，依刑法
    第47條第1項之規定予以加重其刑。爰審酌被告前有毒品前
    科，竟仍不知改悔，陷於毒癮而難以自拔，危害國民健康，
    持有數量不多及其犯罪之動機、手段、於本件犯罪後尚能坦
    承犯行，態度良好等情，量處如主文所示之刑。
三、扣案之袋內白色粉末（淨重0.08公克），經鑑驗結果，檢出
    含有第一級毒品海洛因成分，此有臺北市政府警察局萬華分
    局查獲涉嫌毒品危害防制條例毒品初步鑑驗報告單1紙附卷
    足證（詳偵查卷第12頁），被告亦坦承之，係查獲之第一級
    毒品，不問是否屬於犯人所有，爰依毒品危害防制條例第18
    條第1項前段之規定，併予諭知沒收銷燬之；扣案包裹上開
    第一級毒品海洛因白色粉末之包裝袋1個，並非不可與毒品
    分離，其係毒品之外包裝，用於包裹毒品，乃被告所有供施
    用海洛因所用之物，爰依刑法第38條第1項第2款、第3項之
    規定一併宣告沒收之。另被告用以施用毒品之工具即針筒，
    既未扣案，又非違禁物，且通常用後即丟棄，為免執行之困
    難，爰不予宣告沒收，附此敘明。
據上論斷，依刑事訴訟法第273條之1第1項、第299條第1項前段
，毒品危害防制條例第10條第1項、第18條第1項前段，刑法第11
條前段、第47條第1項、第38條第1項第2款、第3項，判決如主文
。
本案經檢察官王育珍到庭執行職務。
中    華    民    國    98    年    8    月    5     日
                  刑事第十三庭  法  官  張文俊
以上正本證明與原本無異。
如不服本判決，應於收受送達後10日內，向本院提出上訴書狀，
並應敘述具體理由；其未敘述上訴理由者，應於上訴期間屆滿後
20日內，向本院補提理由書（均須按他造當事人之人數附繕本）
，「切勿逕送上級法院」。
                                書記官  陳鳳瀴
中    華    民    國    98    年    8    月    5     日
附錄本案論罪科刑法條全文：
毒品危害防制條例第10條
施用第一級毒品者，處六月以上五年以下有期徒刑。
施用第二級毒品者，處三年以下有期徒刑。


司法院資訊處製作；財團法人民間司法改革基金會備份。
